ACORDAO-COMPLETO-2485455

ACÓRDÃO 4237/2022 ATA 25/2022 - PRIMEIRA CÂMARA

VISTOS, relatados e discutidos estes autos de tomada de contas especial instaurada pelo Fundo Nacional de Desenvolvimento da Educação, em desfavor de Ronaldo Sampaio Gomes de Mattos em razão de irregularidade na prestação de contas dos recursos repassados pela União por força do Programa Nacional de Alimentação Escolar (PNAE) , no exercício de 2013,
ACORDAM os Ministros do Tribunal de Contas da União, reunidos em sessão da Primeira Câmara, ante as razões expostas pelo Relator, em:
9.1. considerar revel Ronaldo Sampaio Gomes de Mattos, para todos os efeitos, com fundamento no art. 12, § 3º, da Lei 8.443/1992, dando-se prosseguimento ao processo; 
9.2. julgar irregulares as contas de Ronaldo Sampaio Gomes de Mattos, com fundamento nos arts. 1º, inciso I, 16, III, "b" e "c", 19 e 23, III, da Lei 8.443/1992, e condená-lo ao pagamento das quantias a seguir especificadas, com a fixação do prazo de quinze dias, a contar da notificação, para que comprove, perante o Tribunal (art. 214, inciso III, alínea "a", do Regimento Interno do TCU) , o recolhimento da dívida ao Fundo Nacional de Desenvolvimento da Educação, atualizada monetariamente e acrescida dos juros de mora, calculados a partir das datas discriminadas, até a data do recolhimento, na forma prevista na legislação em vigor;
	Data de ocorrência
	Valor histórico (R$) 

	23/4/2013
	  1.993,81

	16/5/2013
	  4.960,00

	17/5/2013
	  7.072,89

	22/5/2013
	30.981,52

	22/10/2013
	     712,50

	12/11/2013
	30.786,82

	16/12/2013
	87.064,28

	17/12/2013
	64.596,57

9.3. aplicar a Ronaldo Sampaio Gomes de Mattos a multa individual prevista no art. 57 da Lei 8.443/1992, no valor de R$ 300.000,00 (trezentos mil reais) , com a fixação do prazo de quinze dias, a contar da notificação, para comprovar, perante o Tribunal (art. 214, inciso III, alínea "a", do Regimento Interno) , o recolhimento da dívida ao Tesouro Nacional, atualizada monetariamente, desde a data do presente acórdão até a do efetivo recolhimento, se for paga após o vencimento, na forma da legislação em vigor.
9.4. autorizar, desde logo, a cobrança judicial das dívidas, caso não atendidas as notificações, na forma do disposto no art. 28, inciso II, da Lei 8.443/1992;
9.5. encaminhar cópia desta deliberação ao Fundo Nacional de Desenvolvimento da Educação e aos responsáveis, para ciência, bem como ao Procurador-Chefe da Procuradoria da República no Estado do Ceará, nos termos do art. 16, § 3º, da Lei 8.443/1992 c/c o art. 209, § 7º, do Regimento Interno do TCU, para adoção das medidas que entender cabíveis.

TOMADA DE CONTAS ESPECIAL. TCE instaurada pelo(a) Fundo Nacional de Desenvolvimento da Educação em razão de Não comprovação da regular aplicação dos recursos repassados pela União, para atendimento ao Programa Nacional de Alimentação Escolar (PNAE), função EDUCACAO (nº da TCE no sistema: 2576/2018).

Primeira Câmara

Município de Crato - CE.

3. Interessados/Responsáveis:
3.1. Interessado: Fundo Nacional de Desenvolvimento da Educação (00.378.257/0001-81).
3.2. Responsável: Ronaldo Sampaio Gomes de Mattos (XXX.866.013-XX).

13.1. Ministros presentes: Vital do Rêgo (na Presidência), Walton Alencar Rodrigues (Relator), Benjamin Zymler e Jorge Oliveira.
13.2. Ministros-Substitutos presentes: Augusto Sherman Cavalcanti e Weder de Oliveira.

WALTON ALENCAR RODRIGUES

Adoto, como relatório, a instrução da unidade técnica (peãs 54-56) , que contou com a anuência do Ministério Público junto ao TCU (peça 57) :
Cuidam os autos de tomada de contas especial instaurada pelo Fundo Nacional de Desenvolvimento da Educação, em desfavor de Ronaldo Sampaio Gomes de Mattos, Prefeito Municipal no período de 1º/1/2013 a 31/12/2016, em razão de irregularidade na prestação de contas dos recursos repassados pela União por força do Programa Nacional de Alimentação Escolar (PNAE) , no exercício de 2013.
HISTÓRICO
Em 20/4/2018, com fundamento na IN/TCU 71/2012, alterada pela IN/TCU 76/2016 e DN/TCU 155/2016, o dirigente do Fundo Nacional de Desenvolvimento da Educação autorizou a instauração da tomada de contas especial (peça 1) . O processo foi registrado no sistema e-TCE com o número 2576/2018.
	Os recursos repassados pelo FNDE ao município de Crato/CE, no âmbito do Programa Nacional de Alimentação Escolar (PNAE) - exercício 2013, totalizaram R$ 1.540.476,00 (peça 3) .
	O fundamento para a instauração da Tomada de Contas Especial, conforme consignado na matriz de responsabilização elaborada pelo tomador de contas, foi a constatação da seguinte irregularidade:
Não comprovação da boa e regular aplicação dos recursos recebidos da União, por meio do Programa Nacional de Alimentação Escolar/PNAE, celebrado entre o Fundo Nacional de Desenvolvimento da Educação e a Prefeitura Municipal de Crato/CE.
O responsável arrolado na fase interna foi devidamente comunicado e, diante da ausência de justificativas suficientes para elidir a irregularidade e da não devolução dos recursos, instaurou-se a tomada de contas especial.
	No relatório (peça 21) , o tomador de contas concluiu que o prejuízo importaria no valor atualizado sem juros, em 30/6/2020, de R$ 571.075,92, imputando-se a responsabilidade a Ronaldo Sampaio Gomes de Mattos, Prefeito Municipal no período de 1º/1/2013 a 31/12/2016, na condição de gestor dos recursos.
		Em 30/3/2020, a Controladoria-Geral da União emitiu o relatório de auditoria (peça 23) , em concordância com o relatório do tomador de contas. O certificado de auditoria e o parecer do dirigente do órgão de controle interno concluíram pela irregularidade das presentes contas (peças 24 e 25) .
	Em 17/4/2020, o ministro responsável pela área atestou haver tomado conhecimento das conclusões contidas no relatório e certificado de auditoria, bem como do parecer conclusivo do dirigente do órgão de controle interno, manifestando-se pela irregularidade das contas, e determinou o encaminhamento do processo ao Tribunal de Contas da União (peça 26) .
Na instrução inicial (peça 29) , analisando-se os documentos nos autos, concluiu-se pela necessidade de realização de citação para a seguinte irregularidade:
Irregularidade 1: ausência parcial de documentação de prestação de contas dos recursos federais repassados ao município de Crato/CE, no âmbito do Programa Nacional de Alimentação Escolar (PNAE) , no exercício de 2013.
	Evidência da irregularidade: documento técnico presente na peça 7.
	Normas infringidas: art. 37, caput, c/c o art. 70, parágrafo único, da Constituição da República Federativa do Brasil; art. 93, do Decreto-lei 200/1967; art. 66, do Decreto 93.872/1986; e art. 44, da Resolução CD/FNDE 26, de 17/6/2013.
	Débitos relacionados ao responsável Ronaldo Sampaio Gomes de Mattos:
	Data de ocorrência
	Valor histórico (R$) 

	23/4/2013
	    1.993,81

	16/5/2013
	101.643,15

	17/5/2013
	    7.072,89

	22/5/2013
	  30.981,52

	22/7/2013
	    8.915,87

	22/10/2013
	  11.702,72

	1º/11/2013
	  22.611,48

	12/11/2013
	  64.754,94

	13/11/2013
	       946,47

	16/12/2013
	  87.064,28

	17/12/2013
	  64.596,57

		Cofre credor: Fundo Nacional de Desenvolvimento da Educação.
		Responsável: Ronaldo Sampaio Gomes de Mattos.
Conduta: enviar prestação  de contas constando, no extrato bancário da conta específica do programa, pagamento não declarado na Relação de Pagamentos, rompendo o nexo de causalidade entre os recursos repassados e as supostas despesas realizadas.
Nexo de causalidade: a apresentação incompleta da documentação da prestação de contas impediu a comprovação da regular aplicação dos recursos federais repassados, no âmbito do PNAE/2013, resultando em presunção de dano ao erário, em afronta ao art. 37, caput, c/c o art. 70, parágrafo único, da Constituição da República Federativa do Brasil; art. 93, do Decretolei 200/1967; art. 66, do Decreto 93.872/1986; e art. 44, da Resolução CD/FNDE 26, de 17/6/2013.
Culpabilidade: não há excludentes de ilicitude, de culpabilidade e de punibilidade; é razoável supor que o responsável tinha consciência da ilicitude de sua conduta; era exigível conduta diversa da praticada, qual seja, apresentar a prestação de contas contendo todos os documentos necessários à comprovação da regular aplicação dos recursos federais repassados, conforme estabelecido nas normas aplicáveis.
Encaminhamento: citação.
Em cumprimento ao pronunciamento da unidade (peça 31) , foi efetuada citação do responsável, nos moldes adiante:
 Ronaldo Sampaio Gomes de Mattos - promovida a citação do responsável, conforme delineado adiante:
	Comunicação: Ofício 44652/2020-TCU/Seproc (peça 34) 
Data da Expedição: 28/8/2020
Data da Ciência: não houve (Não procurado) - peça 35
Observação: Ofício enviado para o endereço do responsável, conforme pesquisa na base de dados no sistema da Receita Federal, custodiada pelo TCU (peça 33) 

	Comunicação: Ofício 60154/2020-TCU/Seproc (peça 37) 
Data da Expedição: 24/11/2020
Data da Ciência: 4/12/2020 (peça 45) 
Nome Recebedor: Jamilton Sampaio P. de Alencar
Observação: Ofício enviado para o endereço do responsável, obtido a partir de contato telefônico com o responsável (peça 36) 
Fim do prazo para a defesa: 19/12/2020

	Comunicação: Ofício 60155/2020-TCU/Seproc (peça 40) 
Data da Expedição: 25/11/2020
Data da Ciência: não houve (Ausente) - peça 46
Observação: Ofício enviado para o endereço do responsável, conforme pesquisa na base de dados no sistema da Receita Federal, custodiada pelo TCU (peça 36) 

	Comunicação: Ofício 60156/2020-TCU/Seproc (peça 38) 
Data da Expedição: 24/11/2020
Data da Ciência: não houve (Mudou-se) - peça 42
Observação: Ofício enviado para o endereço do responsável, conforme pesquisa na base de dados no sistema do TSE, custodiada pelo TCU (peça 36) 

	Comunicação: Ofício 60158/2020-TCU/Seproc (peça 39) 
Data da Expedição: 24/11/2020
Data da Ciência: não houve (Não procurado) - peça 47
Observação: Ofício enviado para o endereço do responsável, conforme pesquisa na base de dados no sistema da Receita Federal, custodiada pelo TCU (peça 36) 

	Comunicação: Ofício 64050/2020-TCU/Seproc (peça 41) 
Data da Expedição: 26/11/2020
Data da Ciência: não houve (Não procurado) - peça 49
Observação: Ofício enviado para o endereço do responsável, conforme pesquisa na base de dados no sistema do Renach, custodiada pelo TCU (peça 36) 

Conforme Despacho de Conclusão das Comunicações Processuais (peça 53) , as providências inerentes às comunicações processuais foram concluídas.
Transcorrido o prazo regimental, o responsável Ronaldo Sampaio Gomes de Mattos ingressou com pedidos de prorrogação de prazo (peças 43 e 50) , que foram analisados e deferidos nos termos dos Despachos de peças 44 e 52, e não apresentou defesa, devendo ser considerado revel, nos termos do art. 12, § 3º, da Lei 8.443/1992.
ANÁLISE DOS PRESSUPOSTOS DE PROCEDIBILIDADE DA IN/TCU 71/2012
Avaliação de Viabilidade do Exercício do Contraditório e Ampla Defesa
	Verifica-se que não houve o transcurso de mais de dez anos desde o fato gerador sem que tenha havido a notificação do responsável pela autoridade administrativa federal competente (art. 6º, inciso II, c/c art. 19, da IN/TCU 71/2012, modificada pela IN/TCU 76/2016) , uma vez que o fato gerador da irregularidade sancionada ocorreu ao longo do exercício de 2013, e o responsável foi notificado sobre a irregularidade, pela autoridade administrativa competente, conforme abaixo:
0. Ronaldo Sampaio Gomes de Mattos, por meio do edital acostado à peça 10, publicado em 26/6/2018.
Valor de Constituição da TCE
	Verifica-se, ainda, que o valor atualizado do débito apurado (sem juros) , em 1º/1/2017, é de R$ 513.444,03, portanto, superior ao limite mínimo de R$ 100.000,00, na forma estabelecida conforme os arts. 6º, inciso I, e 19, da IN/TCU 71/2012, modificada pela IN/TCU 76/2016.
OUTROS PROCESSOS/DÉBITOS NOS SISTEMAS DO TCU COM O MESMO RESPONSÁVEL
	Informa-se que não foi encontrado débito imputável ao responsável em outros processos no Tribunal.
	A tomada de contas especial está, assim, devidamente constituída e em condição de ser instruída.
EXAME TÉCNICO
	Da análise dos documentos presentes nos autos, verifica-se que Ronaldo Sampaio Gomes de Mattos era a pessoa responsável pela gestão e execução dos recursos federais recebidos à conta do Programa Nacional de Alimentação Escolar (PNAE) - exercício 2013.
Verifica-se que foi dada oportunidade de defesa ao agente responsabilizado na fase interna, em obediência aos princípios constitucionais que asseguram o direito ao contraditório e à ampla defesa (art. 5º, inciso LV, da Constituição Federal) , conforme detalhado no item "Análise dos Pressupostos de Procedibilidade da IN/TCU 71/2012", subitem "	Avaliação de Viabilidade do Exercício do Contraditório e Ampla Defesa".
	Entretanto, o responsável não apresentou justificativas suficientes para elidir a irregularidade e não recolheu o montante devido aos cofres do Fundo Nacional de Desenvolvimento da Educação, razão pela qual sua responsabilidade foi mantida.
Cumpre destacar que os recursos do PNAE/2013 foram objeto de fiscalização por parte da Controladoria-Geral da União (peça 14) , onde se identificou um suposto débito decorrente da incineração de gêneros alimentícios, considerados impróprios para o consumo em razão do vencimento de sua validade (peça 14, p. 12-14) .
Referido prejuízo foi apurado no valor total de R$ 2.730,28. Nesse mesmo relatório, foi informada ainda a localização de proteína de soja texturizada, com prazo de validade vencido, em 3 escolas do município de Crato/CE.
Ainda que essas irregularidades importem em dano ao Erário, não se mostrou razoável que o exPrefeito fosse responsabilizado por esse prejuízo, uma vez que não seria de sua competência a administração dos estoques de gêneros alimentícios nas escolas municipais.
Deveriam responder por esse dano os servidores nas escolas responsáveis pelos estoques da merenda escolar, e a identificação desses responsáveis mostrou-se inoportuno, sem contar a baixa materialidade do dano apurado, razão pela qual concluiu-se pelo afastamento desse débito.
Ademais, nos termos do item 4.1.1.1, do Parecer 378/2018 (peça 6, p. 3-4) , o FNDE relatou que houve aquisição de alimentos proibidos, no valor total de R$ 5.198,75, mas sem indicar quais itens proibidos foram objeto dessa aquisição impugnada, e nem fez qualquer referência a notas fiscais, datas de pagamento ou fornecedores relacionados a essa irregularidade.
No item 5.3, do Parecer 485/2018 (peça 7, p. 7) , ficou consignado que esse débito de R$ 5.198,75 deveria ser contado a partir da data do último repasse efetuado pelo FNDE (5/11/2013) , quando o correto seria a partir da data de pagamento da despesa impugnada, o que revela a fragilidade na caracterização dessa suposta irregularidade.
Ademais, concluiu-se não haver evidências de que essa suposta despesa foi, de fato, custeada com recursos do PNAE/2013, razão pela qual afastou-se esse débito.
Por fim, remanesceu a irregularidade decorrente da ausência parcial de documentação de prestação de contas dos recursos federais repassados ao município de Crato/CE, no âmbito do Programa Nacional de Alimentação Escolar (PNAE) , no exercício de 2013, o que motivou a citação do responsável Ronaldo Sampaio Gomes de Mattos.
Apesar do responsável não ter ingressado com alegações de defesa, no último pedido de prorrogação de prazo formulado por ele, deferido nos termos do Despacho do Relator (peça 52) , o Sr. Ronaldo Sampaio Gomes de Mattos informou já ter conseguido quase a totalidade das notas fiscais, encaminhadas em anexo ao seu pedido (peça 52, p. 12-28) .
Conjugando-se os lançamentos registrados no extrato da conta específica do programa (peça 4) com os documentos de despesa encaminhados, foi possível construir a tabela constante do Anexo 1 a essa instrução (juntado ao final desta instrução) .
Dessa análise, foi possível verificar uma correlação entre parte dos documentos de despesa enviados e os lançamentos em extrato bancário, bem como todos os documentos de despesa fazem referência à aquisição de gêneros para "merenda escolar", o que permitiu afastar parte do débito inicialmente apurado, permanecendo não comprovado os seguintes valores:
	Data de ocorrência
	Valor histórico (R$) 

	23/4/2013
	  1.993,81

	16/5/2013
	  4.960,00

	17/5/2013
	  7.072,89

	22/5/2013
	30.981,52

	22/10/2013
	     712,50

	12/11/2013
	30.786,82

	16/12/2013
	87.064,28

	17/12/2013
	64.596,57

Da análise procedida acima, verifica-se que os documentos de despesa encaminhados pelo responsável não foram suficientes para elidir integralmente a irregularidade pela qual está sendo responsabilizado, merecendo apenas ajustes no valor final do débito a ser imputado.
Em se tratando de processo em que a parte interessada não se manifestou acerca da irregularidade imputada, não há elementos para que se possa efetivamente aferir e reconhecer a ocorrência de boa-fé na conduta do responsável, podendo este Tribunal, desde logo, proferir o julgamento de mérito pela irregularidade das contas, conforme os termos dos §§ 2º e 6º do art. 202 do Regimento Interno do TCU (Acórdão 2064/2011-TCU-Primeira Câmara, relator Ministro Ubiratan Aguiar; Acórdão 6182/2011-TCU-Primeira Câmara, relator Ministro Weber de Oliveira; Acórdão 4072/2010-TCU-Primeira Câmara, relator Ministro Valmir Campelo; Acórdão 1189/2009-TCU-Primeira Câmara, relator Ministro Marcos Bemquerer; e Acórdão 731/2008-TCU-Plenário, relator Ministro Aroldo Cedraz) .
PRESCRIÇÃO DA PRETENSÃO PUNITIVA
	Vale ressaltar que a pretensão punitiva do TCU, conforme Acórdão 1441/2016-TCU-Plenário, Relator Ministro Benjamin Zymler, que uniformizou a jurisprudência acerca dessa questão, subordina-se ao prazo geral de prescrição indicado no art. 205, do Código Civil, que é de dez anos, contado da data de ocorrência da irregularidade sancionada, nos termos do art. 189, do Código Civil, sendo este prazo interrompido pelo ato que ordenar a citação, a audiência ou a oitiva da responsável.
No caso em exame, não ocorreu a prescrição, uma vez que a irregularidade sancionada ocorreu ao longo do exercício de 2013, e o ato de ordenação da citação ocorreu em 1º/7/2020.
CONCLUSÃO
	Em face da análise promovida na seção "Exame Técnico", verifica-se que o responsável Ronaldo Sampaio Gomes de Mattos não logrou comprovar a boa e regular aplicação dos recursos e, instado a se manifestar, optou pelo silêncio, configurando a revelia, nos termos do § 3º do art. 12 da Lei 8.443/1992. Ademais, inexistem nos autos elementos que demonstrem a boa-fé do responsável ou a ocorrência de outras excludentes de culpabilidade.
Verifica-se também que não houve a prescrição da pretensão punitiva, conforme análise já realizada.
	Tendo em vista que não constam dos autos elementos que permitam reconhecer a boa-fé do responsável, sugere-se que as suas contas sejam julgadas irregulares, nos termos do art. 202, § 6º, do Regimento Interno do TCU, com a imputação do débito atualizado monetariamente e acrescido de juros de mora, nos termos do art. 202, § 1º, do Regimento Interno do TCU, descontado o valor eventualmente recolhido, com a aplicação da multa prevista no art. 57, da Lei 8.443/1992.
PROPOSTA DE ENCAMINHAMENTO
Diante do exposto, submetemos os autos à consideração superior, propondo ao Tribunal:
considerar revel o responsável Ronaldo Sampaio Gomes de Mattos (CPF 232.866.01349) , para todos os efeitos, dando-se prosseguimento ao processo, com fulcro no art. 12, § 3º, da Lei 8.443/1992;
		julgar irregulares, nos termos dos arts. 1º, inciso I, 16, inciso III, alíneas "b" e "c", da Lei 8.443/1992, c/c os arts. 19 e 23, inciso III, da mesma Lei, as contas do responsável Ronaldo Sampaio Gomes de Mattos (CPF XXX.866.013-XX) , condenando-o ao pagamento das importâncias a seguir especificadas, atualizadas monetariamente e acrescidas dos juros de mora, calculadas a partir das datas discriminadas até a data da efetiva quitação do débito, fixando-lhe o prazo de quinze dias, para que comprove, perante o Tribunal, o recolhimento das referidas quantias aos cofres do Fundo Nacional de Desenvolvimento da Educação, nos termos do art. 23, inciso III, alínea "a", da citada lei, c/c o art. 214, inciso III, alínea "a", do Regimento Interno do TCU.
		Débitos relacionados ao responsável Ronaldo Sampaio Gomes de Mattos (CPF XXX.866.013-XX) :
	Data de ocorrência
	Valor histórico (R$) 

	23/4/2013
	  1.993,81

	16/5/2013
	  4.960,00

	17/5/2013
	  7.072,89

	22/5/2013
	30.981,52

	22/10/2013
	     712,50

	12/11/2013
	30.786,82

	16/12/2013
	87.064,28

	17/12/2013
	64.596,57

aplicar ao responsável Ronaldo Sampaio Gomes de Mattos (CPF XXX.866.013-XX) , a multa prevista no art. 57, da Lei 8.443/1992, c/c o art. 267, do Regimento Interno do TCU, fixandolhe o prazo de quinze dias, a contar da notificação, para que comprove, perante o Tribunal (art. 214, inciso III, alínea "a", do Regimento Interno do TCU) , o recolhimento da dívida aos cofres do Tesouro Nacional, atualizada monetariamente desde a data do acórdão que vier a ser proferido por este Tribunal até a data do efetivo recolhimento, se paga após o vencimento, na forma da legislação em vigor;
	autorizar, desde logo, a cobrança judicial das dívidas, caso não atendida a notificação, na forma do disposto no art. 28, inciso II, da Lei 8.443/1992;
autorizar também, desde logo, se requerido, com fundamento no art. 26, da Lei 8.443/1992, c/c o art. 217, §§ 1º e 2º, do Regimento Interno do TCU, o parcelamento das dívidas em até 36 parcelas, incidindo, sobre cada parcela, corrigida monetariamente, os correspondentes acréscimos legais, fixando-lhe o prazo de quinze dias, a contar do recebimento da notificação, para comprovar, perante o Tribunal, o recolhimento da primeira parcela, e de trinta dias, a contar da parcela anterior, para comprovar o recolhimento das demais parcelas, devendo incidir, sobre cada valor mensal, atualizado monetariamente, os juros de mora devidos, no caso do débito, na forma prevista na legislação em vigor, alertando o responsável de que a falta de comprovação do recolhimento de qualquer parcela importará o vencimento antecipado do saldo devedor, nos termos do § 2º do art. 217 do Regimento Interno deste Tribunal;
enviar cópia do Acórdão a ser prolatado à Procuradoria da República no Estado do Ceará, nos termos do § 3º do art. 16 da Lei 8.443/1992, c/c o § 7º do art. 209 do Regimento Interno do TCU, para adoção das medidas cabíveis;
enviar cópia do Acórdão que vier a ser proferido ao Fundo Nacional de Desenvolvimento da Educação e ao responsável, para ciência;
informar à Procuradoria da República no Estado do Ceará, ao Fundo Nacional de Desenvolvimento da Educação e ao responsável que a presente deliberação, acompanhada do Relatório e do Voto que a fundamenta, está disponível para a consulta no endereço www.tcu.gov.br/acordaos, além de esclarecer que, caso requerido, o TCU poderá fornecer sem custos as correspondentes cópias, de forma impressa; e
informar à Procuradoria da República no Estado do Ceará que, nos termos do parágrafo único do art. 62 da Resolução TCU 259/2014, os procuradores e membros do Ministério Público credenciados nesta Corte podem acessar os presentes autos de forma eletrônica e automática, ressalvados apenas os casos de eventuais peças classificadas como sigilosas, as quais requerem solicitação formal.

não há.

Procurador Marinus Eduardo De Vries Marsico.

TCE. NÃO DEMONSTRAÇÃO DA BOA E REGULAR APLICAÇÃO DOS RECURSOS PÚBLICOS RECEBIDOS POR FORÇA DO PROGRAMA NACIONAL DE ALIMENTAÇÃO ESCOLAR. CITAÇÃO. REVELIA. CONTAS IRREGULARES. DÉBITO E MULTA.

TOMADA DE CONTAS ESPECIAL (TCE)

Secretaria de Controle Externo de Tomada de Contas Especial (SecexTCE).

Trata-se de tomada de contas especial instaurada pelo Fundo Nacional de Desenvolvimento da Educação, em desfavor de Ronaldo Sampaio Gomes de Mattos, Prefeito Municipal de Crato/CE no período de 1º/1/2013 a 31/12/2016, em razão de ausência parcial de documentação de prestação de contas referentes aos recursos federais repassados àquele Ente, por força do Programa Nacional de Alimentação Escolar (PNAE) , no exercício de 2013.
	O responsável foi devidamente comunicado acerca da não comprovação da boa e regular aplicação de parte dos recursos recebidos. Diante da ausência de justificativas suficientes para elidir a irregularidade e da não devolução dos recursos, instaurou-se a tomada de contas especial.
	No relatório (peça 21) , o tomador de contas estimou o prejuízo no valor atualizado sem juros, em 30/6/2020, de R$ 571.075,92, e imputou sua responsabilidade a Ronaldo Sampaio Gomes de Mattos, na condição de gestor dos recursos.
No mesmo sentido o Certificado de Auditoria e o Parecer do dirigente do órgão de controle interno, devidamente atestado pelo Ministro de Estado da Saúde (peças 23 a 26) .
Devidamente citado, o responsável não apresentou alegações de defesa, razão pela qual a unidade técnica propõe (peças 54-56) , com anuência do Ministério Público junto ao TCU (peça 57) , que seja considerado revel, que suas contas sejam julgadas irregulares, que seja condenado a ressarcir o débito apurado e que lhe seja aplicada a multa prevista no art. 57 da Lei 8443/1992.
Feito breve resumo dos fatos, passo a decidir.
Anuo aos pareceres constantes dos autos, adotando-os como razões de decidir, sem prejuízo das observações a seguir.
Regulamente citado, como demonstra o aviso de recebimento à peça 45, o responsável não apresentou defesa, razão pela qual deve ser declarada sua revelia, com o prosseguimento dos autos para todos os efeitos.
Em anexo ao último pedido de prorrogação de prazo, deferido nos termos do Despacho de peça 52, o responsável encaminhou diversas notas fiscais (peça 52, p. 12-28) . Ao analisar tal documentação, a unidade técnica logrou correlacionar parte dos documentos de despesa enviados com os lançamentos em extrato bancário, bem como verificar que fazem referência à aquisição de gêneros para merenda escolar, o que permitiu afastar parte do débito inicialmente apurado.
Diante dos elementos disponíveis nos autos, forçoso concluir pela não comprovação da boa e regular aplicação dos recursos públicos transferidos e ocorrência de prejuízo ao Erário. Sendo assim, julgo irregulares as contas de Ronaldo Sampaio Gomes de Mattos, o condeno a ressarcir o débito apurado, que equivale a R$ 389.166,34, em valores atualizados, e aplico-lhe a multa individual prevista no art. 57 da Lei 8.443/1992. 
Ante o exposto, VOTO para que seja adotada a minuta de acórdão que trago ao exame deste Colegiado.
TCU, Sala das Sessões, em 26 de julho de 2022.
WALTON ALENCAR RODRIGUES 
Relator